【裁判字號】    98,交抗,2076
【裁判日期】    980930
【裁判案由】    違反道路交通管理處罰條例
【裁判全文】
臺灣高等法院交通事件裁定            98年度交抗字第2076號
抗  告  人
即受處分人  甲○○
上列抗告人因違反道路交通管理處罰條例案件，不服臺灣臺北地
方法院，中華民國98年7 月28日所為裁定（98年度交聲字第1928
號），提起抗告，本院裁定如下：
    主  文
抗告駁回。
    理  由
一、原處分機關（交通部公路總局臺北區監理所）以抗告人即受
    處分人甲○○所有之車牌號碼CO-5829 號自用小客車，並未
    裝設電子收費裝置，惟該車卻於民國97年6月1日10時17分許
    ，通過臺北縣樹林收費站南向第12電子收費之車道，經主管
    機關依追繳注意事項規定，通知受處分人補繳，詎受處分人
    仍未依規定於期限內補繳，內政部警政署國道公路警察局乃
    依道路交通管理處罰條例第二十七條第一項之規定製單逕行
    舉發，並通知於97年11月19日前到案，惟受處分人既未依規
    定到案，亦未自動繳納罰鍰，原處分機關因而裁處受處分人
    罰鍰新臺幣（下同）6,000元。
二、原裁定意旨：以受處分人確有上述「行駛於應繳費之公路不
    依規定繳費」之違規行為，經主管機關依追繳注意事項規定
    ，通知受處分人補繳，亦已合法送達於受處分人，原處分機
    關所為上開裁罰並無不當，裁定駁回受處分人之異議等語。
三、抗告意旨略以：抗告人雖設籍於臺北縣新店市○○街27巷29
    弄56號2 樓，卻未曾居住於該址，並於原審法院調查時陳明
    上情。原審法院就抗告人是否確以上開地址作為住所自應查
    明，徒以抗告人設籍於該址，率爾認定該址即抗告人之住所
    ，進而認定原處分機關之送達為合法，殊嫌速斷。為此，請
    求撤銷原裁定，另為適法之裁定云云。
四、經查：
  (一)抗告人所有前揭自用小客車，於上開時、地有「行駛於應繳
    費之公路不依規定繳費」之違規行為，經通知於97年7 月25
    日前補繳，逾期仍未繳納，原舉發機關即內政部警政署國道
    公路警察局乃於97年10月20日依採證照片逕行製單舉發等情
    ，有交通部臺灣區○道○○○路局樹林收費站98年6 月30日
    高樹稽字第0980001304號函、函附之單一案件查詢交易明細
    表（含違規照片）暨所檢附之送達通知書、內政部警政署國
    道公路警察局公警局交字第ZEP025790 號舉發違反道路交通
    管理事件通知單，及原審依職權向遠通公司調取之通知單附
    卷可稽（原審卷第29-33、43、44 頁）。抗告人雖於原審異
    議時主張本件駕車違規行為非其所為云云，然其並未於應到
    案日期即97年11月19日前，依道路交通管理處罰條例第八十
    五條第一項前段規定，檢附相關證據及應歸責人相關證明文
    件，向處罰機關告知應歸責人，是原處分機關依同條第一項
    後段規定，以本件自用小客車所有人即抗告人為裁罰對象，
    並無不合。是抗告人有上開違反道路交通管理處罰條例第二
    十七條第一項規定之事實，洵屬明確。
  (二)按逕行舉發送達，於應受送達人之住居所、事務所或營業所
    為之；於應送達處所不獲會晤應受送達人時，得將文書付與
    有辨別事理能力之同居人、受僱人或應送達處所之接收郵件
    人員，送達，不能依前二條規定為之者，得將文書寄存送達
    地之地方自治或警察機關，並作送達通知書兩份，一份黏貼
    於應受送達人住居所、事務所、營業所或其就業處所門首，
    另一份交由鄰居轉交或置於該送達處所信箱或其他適當位置
    ，以為送達，前項情形，由郵政機關為送達者，得將文書寄
    存於送達地之郵政機關，寄存機關自收受寄存文書之日起，
    應保存三個月，行政程序法第七十二條第一項、第七十三條
    第一項、第七十四條分別定有明文。是縱不獲會晤應受送達
    人，如舉發通知單符合上述規定完成寄存送達，亦屬合法送
    達。查本件原舉發單位將舉發通知單送交郵政機關以掛號郵
    寄方式，投遞至抗告人之住所地即臺北縣新店市○○街27巷
    29弄56號2 樓為送達時，因在送達處所未獲會晤應受送達人
    即抗告人本人，亦無受領文書之同居人、受僱人，或接收郵
    件人員，遂於97年10月27日將舉發通知單寄存於五峰郵局（
    新店市○○路第35號），並作送達通知書2份，1份黏貼於抗
    告人住所門首，另1 份置於送達處所信箱或適當位置，以為
    送達，此有內政部警政署國道公路警察局送達證書影本1 紙
    在卷足憑（原審卷第44頁）。是抗告人雖以實際上未居住於
    戶籍地，未收受舉發通知單等詞置辯，然抗告人於97年間確
    實將戶籍地址與其所有之車輛車籍地址設籍在臺北縣新店市
    ○○街27巷29弄56號2 樓，嗣於98年2月6日始遷籍至同縣市
    ○○路76巷11弄31號3 樓，為抗告人自承在卷（原審卷第41
    頁背面），並有原審依職權調得之抗告人戶籍資料在卷可稽
    （原審卷第35-36 頁）。而依卷附之送達證書所載，上開補
    繳及舉發通知單均送達於抗告人當時之臺北縣新店市○○街
    27巷29弄56號2 樓戶籍址，因未獲會晤抗告人，而依法寄存
    。原處分機關既已將舉發通知書合法送達於抗告人，已如前
    述，而抗告人迄未提出相關資料以佐證其無以上開戶籍登記
    地址為住居所之意，且縱若屬實，抗告人既指定該址為戶籍
    地址，又明知伊未居住於該地，竟未交代住居於該址友人留
    意其相關文書之送達，致伊未能收受本件舉發通知書，抗告
    人顯有過失，處分機關依法向抗告人之設籍地送達，並無不
    當之事由，自已發生合法送達之效力。抗告人上開抗告意旨
    所辯，要係諉責之詞，委無足取。
五、綜上所述，原審以抗告人上開交通違規行為明確，原處分機
    關依道路交通管理處罰條例第二十七條第一項規定，裁處抗
    告人罰鍰6,000 元，並無違誤，而駁回抗告人之異議，經核
    並無不當。抗告人猶執前詞指摘原裁定為不當，為無理由，
    應予駁回。
據上論結，應依道路交通案件處理辦法第二十六條，刑事訴訟法
第四百十二條，裁定如主文。
中    華    民    國    98    年    9     月    30    日
            刑事第二十一庭審判長法  官  蔡聰明
                                法  官  趙文卿
                                法  官  楊力進
以上正本證明與原本無異。
不得再抗告。
                                書記官  楊麗娟
中    華    民    國    98    年    10    月    1     日


司法院資訊處製作；財團法人民間司法改革基金會備份。
